【裁判字號】    90,易,517
【裁判日期】    900831
【裁判案由】    違反動產擔保交易法
【裁判全文】
臺灣嘉義地方法院刑事判決                            九十年度易字第五一七號
    公  訴  人  臺灣嘉義地方法院檢察署檢察官
    被      告  乙○○
右列被告因違反動產擔保交易法案件，經檢察官提起公訴（九十年度偵字第三二八二
號），本院判決如左：
    主  文
乙○○動產擔保交易之債務人，意圖不法之利益，將標的物出質，致生損害於債權人
，處有期徒刑參月，如易科罰金，以佰元折算壹日。緩刑參年。
    事  實
一、乙○○於民國八十八年十月五日，以動產擔保交易法所定之動產抵押之方式，向
    甲○○○○行股份有限公司（下簡稱大安銀行）貸款新臺幣（下同）五十二萬元
    ，提供所有車牌為Ｃ４－９９６８號自小客車一部，為大安銀行之利益設定動產
    抵押登記，雙方約定每月為一期，自貸款撥付之日起算翌月起，每月需償付一萬
    二千四百五十三元，共分四十八期給付，並約定該車之所在地為嘉義縣鹿草鄉鹿
    草村一七鄰鹿草一七號。詎乙○○竟意圖為自己不法利益，繳納四期後自八十九
    年二月起即不履約繳納價款，於八十九年十月二十八日前，將上開汽車遷離約定
    存放地點而典當予位於臺南縣仁德鄉○○路四九八號之榮益當鋪，得款十二萬元
    ，大安銀行追索該車無著，無從占有、出賣前開汽車優先受償，足生損害於大安
    銀行之權益。
二、案經大安銀行訴請臺灣嘉義地方法院檢察署檢察官偵查起訴。
    理  由
一、訊據被告乙○○坦承於八十九年十月二十八日遷移，惟矢口否認將該車典當，辯
    稱：我是借給我外甥云云，經查：
    （一）告訴代理人洪昱文於本院調查時指述稱：「（問：是否有汽車約定存放地
          點（鹿草）查看？）我在八十九年八月八日有去那邊查看，沒有看到車子
          ，有照片為證，當時屋主告訴我他那邊沒有被告住在那裡」於偵查時稱：
          「（有無去過被告中埔住處？）有，但沒看到車：：」相符，且有貸款暨
          動產抵押契約書、動產抵押設定登記申請書影本各一份、照片三紙附卷可
          參。
    （二）前開汽車於八十九年十月二十八日即典當予臺南縣榮益當鋪，而其上記載
          車輛之持有人為乙○○，此有臺南縣榮益當鋪收當物品登記簿一紙附卷可
          參，復參酌被告於本院審理時坦承於榮益當鋪所提出之汽車買賣契約書及
          車主切結書上親自簽名等情，應係被告將前開車輛典當於當鋪，是被告所
          辯，顯係卸責之詞，不足採信。綜上，本案事證明確，被告犯行應堪認定
          。
二、核被告所為，其係動產擔保交易之債務人，竟擅自將標的物典當予榮益當鋪，犯
    動產擔保交易法第三十八條之罪。公訴人認被告僅係將前開汽車遷移，容有誤會
    。爰審酌被告之品行、犯罪之動機、目的、手段、物品之價值約五十二萬餘元、
    及致告訴人債權五十萬餘元喪失擔保、及犯罪後坦承犯行並將車輛贖回交予告訴
    人等良好犯後態度等一切情狀，量處有期徒刑三月，又被告行為後，刑法第四十
    一條已於九十年一月十日經總統公布修正，同年月十二日生效，比較新舊法，以
    新法對被告有利，本件自有修正後刑法第四十一條第一項前段之適用，並諭知易
    科罰金之折算標準，以示懲儆。復查，被告前未曾受有期徒刑以上刑之宣告，此
    有臺灣嘉義地方法院檢察署刑案資料查註紀錄表及臺灣高等法院被告全國前案紀
    錄表各一紙附卷可參，犯後坦承犯行並深具悔悟，並將車輛交還予告訴人，經此
    偵、審程序，當知所警惕而無再犯之虞，本院認所宣告之刑以暫不執行為適當，
    併宣告緩刑三年，以啟自新。
據上論斷，應依刑事訴訟法第二百九十九條第一項前段，動產擔保交易法第三十八條
，刑法第十一條前段、第二條第一項前段、第四十一條第一項前段、第七十四條第一
款，罰金罰鍰提高標準條例第一條前段、第二條，判決如主文。
本案經檢察官劉仲慧到庭執行職務。
中      華      民      國      九十    年      八      月    三十一    日
                                   臺灣嘉義地方法院刑事第三庭
                                       法  官   康  存  真
右正本證明與原本無異。
如不服本判決，應於判決送達後十日內向本院提出上訴狀( 應附繕本 )。
中      華      民      國      九十    年      九      月     三       日
                                       書記官   胡  祥  生


司法院資訊處製作；財團法人民間司法改革基金會備份。
